臺灣臺中地方法院刑事判決　　　　　　　　　　　　九十一年度訴字第二一一號
　　公　訴　人　臺灣臺中地方法院檢察署檢察官
　　被　　　告　甲○○
　　選任辯護人　梁宵良
右列被告因偽造文書等案件，經檢察官提起公訴（九十一年度偵字第一三三七二號）
，本院判決如左：
    主  文
甲○○連續行使偽造私文書，足以生損害於他人，處有期徒刑月，如易科罰金，以
佰元折算壹日。偽造如附表所示之簽帳單上「丙○○」署押共陸枚均沒收。
    事  實
一、甲○○於民國（下同）九十一年七月五日十六時許，在台中市東海大學門口大樹
    下之機車旁，見丙○○所有之皮包遺失於該處（皮包內有丙○○之郵局提款卡、
    中國國際商業銀行金融卡、慶豐銀行信用卡、健保卡各一張），即意圖為自己不
    法之所有，將該皮包侵占入己後，並意圖為自己不法之所有，基於詐欺取財、偽
    造私文書及行使偽造私文書之概括犯意，立即持往台中市○○區○○路三段一七
    四號吉安愛買量販店，先於同日十八時十八分許，持丙○○之慶豐銀行信用卡購
    買七星牌香煙等物，金額為新台幣（下同）五千四百五十四元，並由甲○○在信
    用卡簽帳單上（電子式刷卡，一式二聯），偽造「丙○○」之署押，而偽造用以
    表示係丙○○刷卡消費之簽帳單私文書，並將商店存根聯交還該特約商店店員保
    管而行使之，甲○○則留存顧客存根聯，使該特約商店店員誤以為係丙○○本人
    持卡消費而允其消費，並交付其所買之物品，而使甲○○詐得上開物品，足以生
    損害於丙○○、該特約商店及慶豐銀行。復於同日十八時三十三分許，亦在該店
    內，以同法詐得七星牌香煙禮盒等物，金額為六千零八十元，再於同日十八時四
    十五分許，亦在該店內，再持丙○○之慶豐銀行信用卡消費購買大衛杜夫牌香煙
    等共價值九千八百七十六元之物品，並已在信用卡簽帳單上偽造「丙○○」之署
    押，而偽造用以表示係丙○○刷卡消費之簽帳單私文書，並將商店存根聯交還該
    特約商店店員保管而行使之後，為該特約商店店員發現可疑，經通知收銀組長乙○○，由乙○○打電話至慶豐銀行發卡銀行中心確認係盜刷後，即通知警方逮捕
    甲○○，並於其身上扣得該三張信用卡顧客存根聯及統一發票，致甲○○尚未取
    得該價值九千八百七十六元之物品而未遂。
二、案經臺中市警察局第六分局報請臺灣臺中地方法院檢察署檢察官偵查起訴。
    理  由
一、右揭事實，業據被告甲○○於警、偵訊及本院審理時均坦承不諱，核與被害人丙○○及證人乙○○二人於警訊之證述大致相符（丙○○雖稱皮包內尚有五十元，
    惟為被告所否認，且稱伊拾獲當時皮包內物品散落一地，則並無證據證明該五十
    元於被告拾獲時仍在皮包內而一併為被告據為己有，併此敘明），復有信用卡顧
    客存根聯三張及統一發票四張（最後一筆九千八百七十六元之統一發票有二張）
    、現場圖一件、贓物認領保管單二件附卷可稽，本件事證已臻明確，被告犯行應
    堪認定。
二、按信用卡簽帳單係特約商店所制作，用以記載持卡人消費項目、金額、時間、商
    店名稱，得持以經聯合信用卡處理中心向發卡銀行請領款項之證明，持卡人每於
    消費後在簽帳單上之署押，則表示持卡人係親自消費，此於簽帳單上持卡人簽名
    欄後，均為該項意思表示之記載即可明之，故持卡人於簽帳單上之署押，亦具特
    定意思表示，是信用卡簽帳單自屬文書無疑，而該等文書具有確認持卡人之身分
    ，持卡人簽名後之簽帳單係由特約商店核對收執，並轉向發卡銀行請款，此簽帳
    單上之署押，係持卡人以該文書內容對於特約商店請求於核對無誤時提供商品或
    服務，以及請求發卡銀行給付款項之依據，是偽造簽帳單上署押之文書後，由特
    約商店及發卡銀行就此等文書進行審查核對提供契約給付之過程觀之，實該當於
    刑法第二百十六條之「行使」之法意。本件被告拾獲丙○○所遺失之物品，並以
    丙○○之信用卡盜刷消費，在簽帳單上偽造丙○○之署押，並持向商家行使，係
    犯刑法第三百三十七條之侵占遺失物罪、同法第二百十六條、第二百十條之行使
    偽造私文書罪、同法第三百三十九條第一項之詐欺取財罪。公訴人雖起訴被告係
    涉犯刑法第三百三十七條、第二百十七條第一項、第二百十條、第三百三十九條
    第一項之罪，惟被告於偽造丙○○簽帳單私文書後，尚將商店存根聯交還該特約
    商店店員保管而行使之，應尚犯刑法第二百十六條、第二百十條之行使偽造私文
    書罪，此部分雖未經起訴，惟因此部分與已起訴成罪之偽造私文書部分，有吸收
    犯之實質上一罪關係，本院自得併予審理。又被告在信用卡簽帳單上偽造署押，
    其偽造署押之行為為偽造私文書之部分行為，而其偽造後復持以行使，偽造之低
度行為應為行使之高度行為所吸收，均不另論罪。被告先後多次行使偽造私文書
    、詐欺取財（二次詐欺取財既遂及一次詐欺取財未遂）之犯行，均時間密接，所
    犯罪名相同，顯係基於概括之犯意反覆為之，應分別依連續犯之規定論以一罪（
    其中詐欺取財部分係論以較重之詐欺取財既遂罪），並加重其刑。被告所犯上開
    侵占遺失物、連續行使偽造私文書、連續詐欺取財犯行間，均有方法結果之牽連
    關係，應從較重之連續行使偽造私文書論處。爰審酌被告並無不良前科，此有臺
    灣臺中地方法院檢察署刑案資料查註紀錄表及台灣高等法院被告全國前案紀錄表
    可按，其於拾獲他人物品後竟不思繳交警察機關處理，反利用他人之信用卡盜刷
    消費以牟利，紊亂社會經濟與金融秩序，惟其於犯後能坦承犯行，並有將最後一
    次刷卡金額九千八百七十六元交付吉安愛買量販店以註銷該次刷卡紀錄，有證明
    書一件可參，及其犯罪之目的、動機、手段等一切情狀，量處如主文所示之刑，
    並諭知易科罰金之折算標準，以資懲儆。另被告所偽造如附表所示之簽帳單上「
    丙○○」署押共六枚，應依刑法第二百十九條之規定諭知沒收。
據上論斷，應依刑事訴訟法第二百九十九條第一項前段，刑法第五十六條、第二百十
六條、第二百十條、第三百三十七條、第三百三十九條第一項、第五十五條、第四十
一條第一項前段、第二百十九條，罰金罰鍰提高標準條例第一條前段、第二條，判決
如主文。
中      華      民      國      九十一      年      十    月      二    日
                                    臺灣臺中地方法院刑事第一庭
                                        法  官  郭  瑞  祥
右正本證明與原本無異。
如不服本判決，應於判決送達後十日內向本院提出上訴狀，上訴於臺灣高等法院臺中
分院( 須附繕本 )。
                                          書記官
中    華    民    國      九十一      年       十      月     三    日
附錄本判決論罪科刑之法條：
刑法第二百十條
偽造、變造私文書，足以生損害於公眾或他人者，處五年以下有期徒刑。
刑法第二百十六條
行使第二百十條至第二百十五條之文書者，依偽造、變造文書或登載不實事項或使登
載不實事項之規定處斷。
中華民國刑法第三百三十七條
 (侵占遺失物罪)
意圖為自己或第三人不法之所有，而侵占遺失物、漂流物或其他離本人所
持有之物者，處五百元以下罰金。
刑法第三百三十九條
意圖為自己或第三人不法之所有，以詐術使人將本人或第三人之物交付者，處五年以
下有期徒刑、拘役或科或併科一千元以下罰金。
以前項方法得財產上不法之利益或使第三人得之者，亦同。
前二項之未遂犯罰之。
附表
┌──┬───────────┬──────────┬─────────┐
│編號│        犯罪時間      │      盜刷金額      │  偽造之「丙○○」│
│    │        地點          │      （元）        │  署押            │
├──┼───────────┼──────────┼─────────┤
│一  │  九十一年七月五日    │      ５４５４      │  二枚            │
│    │  十八時十八分許      │                    │                  │
│    │  台中市西屯區青海    │                    │                  │
│    │  路三段一七四號      │                    │                  │
│    │  「吉安愛買量販店」  │                    │                  │
├──┼───────────┼──────────┼─────────┤
│二  │  九十一年七月五日    │      ６０８０      │  二枚       │
│    │  十八時三十三分許    │                    │                  │
│    │  地點同右            │                    │                  │
├──┼───────────┼──────────┼─────────┤
│三  │  九十一年七月五日    │      ９８７６      │  二枚            │
│    │  十八時四十五分許    │                    │                  │
│    │  地點同右            │                    │                  │
└──┴───────────┴──────────┴─────────┘
